臺灣高等法院刑事裁定
110年度毒抗字第236號
抗  告  人
即  被  告  劉鎧毅


上列抗告人因違反毒品危害防制條例案件，不服臺灣桃園地方法
院110年度毒聲字第127號，中華民國110年1月18日裁定（聲請案
號：臺灣桃園地方法院檢察署109年度毒偵字第7651號），提起
抗告，本院裁定如下： 
    主  文
抗告駁回。
    理  由
一、原裁定意旨略以：抗告人即被告甲○○基於施用第一級、第二
    級毒品之犯意，於民國109年1月1日晚間7時許，在桃園市中
    壢區環北路之上開住處，分別施用第一級毒品海洛因及第二
    級毒品甲基安非他命各1次之事實，業據被告坦承不諱，且
    經警採集其尿液，送臺灣檢驗科技股份有限公司檢驗後，結
    果呈現安非他命、甲基安非他命、可待因、嗎啡陽性反應，
    有臺灣檢驗科技股份有限公司出具之濫用藥物檢驗報告及真
    實姓名與編號對照表可佐，足認被告確有施用第一級、第二
    級毒品之犯行。又被告曾因施用毒品案件，經送觀察勒戒及
    強制戒治，於105年9月7日強制戒治執行完畢釋放出所，其
    於強制戒治執行完畢釋放3年後，再犯本案施用毒品犯行，
    而依毒品危害防制條例第20條第1項規定，裁定將被告送勒
    戒處所觀察、勒戒，其期間不得逾二月等語。
二、抗告意旨略以：被告已戒癮並改過自新，現有正常工作，被
    告一人須負擔高齡祖父母一家四口之生活費，現有正常工作
    ，請改判緩刑或易科罰金云云。
三、經查：
　㈠按犯毒品危害防制條例第10條之罪者，檢察官應聲請法院裁
    定，或少年法院（地方法院少年法庭）應先裁定，令被告或
    少年入勒戒處所觀察、勒戒，其期間不得逾二月，同條例第
    20條第1項定有明文。又毒品危害防制條例第20條第1項、第
    2項、第3項、第23條第2項之規定，觀察、勒戒或強制戒治
    執行完畢釋放後，3年後再犯施用毒品罪者，應適用觀察、
    勒戒及強制戒治之規定，3年內再犯施用毒品罪者，則應依
    法追訴；且犯毒品危害防制條例第10條之罪，祇要距最近1
    次犯該罪經觀察、勒戒或強制戒治執行完畢釋放後，已逾3
    年，即應令觀察、勒戒，不因其間是否因另犯該罪，經起訴
    、判刑或執行而受影響（最高法院109年度台上大字第3826
    號刑事裁定、109年度台上字第3240號、109年度台上字第32
    60號判決意旨參照）。
  ㈡查被告於109年1月1日21時30分，經警採得之尿液檢體（編號
    ：109H-001號），經送臺灣檢驗科技股份有限公司遞以酵素
    免疫分析法（EIA）初步檢驗及以氣相層析質譜儀法（GC/MS
    ）確認檢驗結果，呈安非他命類、嗎啡類陽性反應，有該公
    司109年1月16日出具之濫用藥物檢驗報告、桃園市政府警察
    局楊梅分局被採尿人尿液暨毒品真實姓名與編號對照表可查
    ，是被告施用第一級、第二級毒品之犯行，堪以認定。又被
    告前於104年間，因施用毒品案件，經原審以104年度毒聲字
    第911號裁定送觀察、勒戒後，因認有繼續施用毒品傾向，
    復經原審以104年度毒聲字第1174號裁定令入戒治處所施以
    強制戒治，於105年9月7日強制戒治執行完畢釋放出所，並
    經臺灣桃園地方檢察署檢察官以105年度戒毒偵字第69號為
    不起訴處分確定，被告其後雖有因施用毒品案件經判處罪刑
    確定及執行完畢之情形，但迄今並無再受觀察、勒戒或強制
    戒治等保安處分之裁判及執行，期間亦未受「附命緩起訴」
    ，有本院被告前案紀錄表在卷可憑，則被告於109年1月1日
    施用第一級、第二級毒品之本案犯行，距前開強制戒治執行
    完畢釋放之105年9月7日已逾3年，被告自應再送觀察、勒戒
    ，原審裁定應送勒戒處所施以觀察、勒戒，期間不得逾二月
    ，核其認事用法，並無不合。
  ㈢抗告意旨固主張撤銷原裁定，改判緩刑或易科罰金云云。惟
    緩刑規定於刑法第9章即刑法第74條至第76條，緩刑即刑之
    暫緩執行之意，屬附隨於有罪判決之非機構式刑事處遇，主
    要目的在達成受有罪判決人重回社會，適應與他人共同生活
    之再社會化人格重建功能。而易科罰金規定於刑法第5章之2
    易刑之刑法第41條，係以支付金錢作為自由刑之替代。緩刑
    或易科罰金均以有罪科刑之判決為前提。本案既非經起訴、
    判處罪刑，要無何緩刑、易科罰金適用之餘地，抗告意旨之
    主張，顯與法律規定不合，無從憑採。
  ㈣另按毒品危害防制條例第20條第1項規定之觀察、勒戒處分，
    並非對於施用毒品犯罪者之懲處，而係針對受處分人將來之
    危險所為預防、矯正措施之保安處分，目的係為斷絕施用毒
    品者之身癮及心癮，並屬強制規定，凡犯毒品危害防制條例
    第10條之罪者，除檢察官審酌個案情形，依同條例第24條第
    1項為附命完成戒癮治療之緩起訴處分，可排除適用觀察、
    勒戒之程序外，凡經檢察官聲請，法院僅得依法裁定令入勒
    戒處所觀察、勒戒。本案既經檢察官依法向原審法院聲請觀
    察勒戒，依「不告不理，告應即理」之法理，原審認檢察官
    之聲請合法，即應依聲請裁定被告應送勒戒處所觀察、勒戒
    。至抗告意旨所陳被告家庭背景、經濟及照顧需求等節，縱
    然非虛，亦與其施用第一級、第二級毒品之犯行無涉，無足
    解免其依法應受之觀察、勒戒處分。
四、原審以被告甲○○施用第一級、第二級毒品之犯行，堪以認定
    ，依毒品危害防制條例第20條第1項之規定，裁定將被告送
    勒戒處所觀察、勒戒，其期間不得逾二月，經核並無違誤，
    抗告意旨請求撤銷原裁定，為無理由，應予駁回。
據上論斷，應依刑事訴訟法第412條，裁定如主文。 
中　　華　　民　　國　　110 　年　　2 　　月　　25　　日
　　　　　　　　　刑事第八庭  審判長法　官 陳世宗
　　　　　　　　　　　　　　　　　  法　官 呂寧莉
　　　　　　　　　　　　　　　　　  法　官 周明鴻
以上正本證明與原本無異。
不得再抗告。
                                    書記官 謝雪紅
中　　華　　民　　國　　110 　年　　2 　　月　　25　　日